臺灣屏東地方法院刑事判決　　　　　　　 96年度易字第145號
公　訴　人　臺灣屏東地方法院檢察署檢察官
被　　　告　乙○○
　　　　　　　　　　　號3樓
上列被告因詐欺案件，經檢察官提起公訴（95年度偵字第5097號
），本院判決如下：
    主  文
乙○○無罪。
    理  由
一、公訴意旨略以：被告乙○○與姓名年籍不詳之5 、6 名成年
    男女共同基於意圖為自己不法所有之犯意聯絡，於民國95年
    1 月9 日下午，在屏東市新興里水閘門旁之產業道路旁，擺
    設大型玩具娃娃、玩具車、軌道車等招徠客人，適有甲○○
    前來選購玩具，即先由精於投擲籐圈之被告乙○○與此些不
    詳姓名男女假扮之顧客，以被告乙○○於一定次數內能否將
    籐圈套入玩具娃娃頭部為金錢之輸贏，被告乙○○此時即佯
    裝無法將籐圈套入，而使前開不詳姓名之男女贏得金錢，此
    時與被告乙○○有犯意聯絡之其中一不詳姓名女子竟開口向
    甲○○借款，表示贏錢後會將金錢歸還，而因甲○○眼見與
    被告乙○○賭博之此些不詳姓名男女皆有贏得金錢，乃不疑
    有他，而借予該名女子現金新台幣（下同）15,000元下注與
    被告乙○○對賭，此時被告乙○○即以熟練之技巧將籐圈套
    入玩具娃娃頭部，而贏走該名女子下注之15,000元，乃該名
    女子又陸續向甲○○借款15,000元、20,000元及10,000元下
    注回本，惟每次被告乙○○皆以同樣之手法將籐圈套入玩具
    娃娃頭部而贏走該名女子所下注之金錢。詎甲○○要求該名
    女子還款時，該名女子僅告知甲○○某一不詳號碼之電話後
    ，隨即與被告乙○○收拾玩具駕車離去，而甲○○依此電話
    號碼撥打，竟無法撥通，始知受騙。嗣於95年8 月4 日8 時
    許，被告乙○○在屏東市○○路「建國國民小學」前設攤時
    ，為甲○○發覺而報警處理，始查知上情。因認被告涉犯刑
    法第339條第1項之詐欺取財罪嫌等語。
二、按犯罪事實應依證據認定之，無證據不得認定犯罪事實；不
    能證明被告犯罪者，應諭知無罪之判決，刑事訴訟法第154
    條第2 項、第301 條第1 項分別定有明文。又認定不利於被
    告之事實，須依積極證據，苟積極證據不足為不利於被告事
    實之認定時，即應為有利於被告之認定，更不必有何有利之
    證據。且刑事訴訟法上所謂認定犯罪事實之證據，係指足以
    認定被告確有犯罪行為之積極證據而言，該項證據自須適合
    於被告犯罪事實之認定，始得採為斷罪資料（最高法院30年
    上字第816 號、29年上字第3105號判例意旨參照）。再者，
    刑法第339 條第1 項詐欺罪之成立，係以行為人意圖為自己
    或第三人不法所有，以詐術使人將本人或第三人之物交付為
    要件，所謂以詐術使人交付，必須被詐欺人因其詐術而陷於
    錯誤，若其所用方法，不能認為詐術，亦不致使人陷於錯誤
    ，即不構成該罪，最高法院46年臺上字第260 號判例，亦足
    參照。
三、本件公訴人認被告乙○○涉犯前揭詐欺取財罪嫌，無非係以
    被害人甲○○之指訴，及扣案之籐圈、瓷器玩具娃娃，及照
    片為其論據。惟訊之被告乙○○則堅決否認有何詐欺取財犯
    行，辯稱：自己自80年就開始從事買賣玩具生意，有時客人
    也可以花50元換30個藤圈來套娃娃，套不進去的時候，就會
    向被告抱怨說擺一個套不進去的娃娃讓他們套，所以被告有
    時會跟他們打賭說他可以套進去而賭錢；但是95年1 月9 日
    當日伊僅於屏東市新興里水閘門旁之產業道路旁，擺設大型
    玩具娃娃、玩具車、軌道車，並無與人打賭套圈圈之行為，
    亦絕無與姓名年籍不詳之5 、6 名成年男女演戲詐騙被害人
    甲○○之行為等語。
四、經查：
（一）證據能力部分：
    1.按被告以外之人於偵查中向檢察官所為陳述，除顯有不可
      信之情況者外，得為證據，刑事訴訟法第159 條之1 第2
      項定有明文。偵查中對被告以外之人所為之偵查筆錄，或
      被告以外之人向檢察官所提之書面陳述，性質上均屬傳聞
      證據。惟現階段刑事訴訟法規定檢察官代表國家偵查犯罪
      、實施公訴，依法其有訊問被告、證人及鑑定人之權，證
      人、鑑定人且須具結，而實務運作時，檢察官偵查中向被
      告以外之人所取得之陳述，原則上均能遵守法律規定，不
      致違法取供，其可信度極高，自得為證據。本件被害人甲
      ○○於檢察官偵查中具結所為之證述，性質上雖屬傳聞證
      據，惟係偵查中向檢察官所為之證述，並經具結，且無顯
      有不可信之情況，自具有證據能力。
    2.按被告以外之人於審判外之言詞或書面陳述，除法律有規
      定者外，不得作為證據；又被告以外之人於審判外之陳述
      ，雖不符前4 條之規定，而經當事人於審判程序同意作為
      證據，法院審酌該言詞陳述或書面陳述作成時之情況，認
      為適當者，亦得為證據。當事人、代理人或辯護人於法院
      調查證據時，知有第159 條第1 項不得為證據之情形，而
      未於言詞辯論終結前聲明異議者，視為有前項之同意，刑
      事訴訟法第159條第1 項、第159 條之5 分別定有明文。
      本件被害人甲○○於警詢中之證言為前開刑事訴訟法第15
      9 條第1 項之傳聞證據，惟被告於本院言詞辯論終結前並
      未就其證據能力聲明異議，依前開刑事訴訟法第159 條之
      5 第2 項之規定，上開陳述亦有證據能力。
（二）實體部分：
    1.據被害人甲○○於警詢中指稱：「現場圍著很多人，擺放
      很多台大型的玩具車，我就停下車準備買玩具，被告乙○
      ○就叫我等一下，他拿出一個瓷器娃娃及木製圈圈說我們
      來用賭博方式誰有辦法把這個圓圈套入娃娃誰就贏，其中
      一名婦女拿出一疊千元大鈔跟乙○○賭博有贏，另一名中
      年婦女向我借錢60,000元說賭贏了就還我，結果圓圈套入
      娃娃後乙○○就說大家都輸了，全部擺放的玩具收一收，
      向我借錢的那名婦女也跟著坐上乙○○的車子離開現場，
      我才知道受騙」（見屏警刑字第095040022 號卷第12頁95
      年8 月4 日警詢筆錄）；此與其於偵訊中所結證稱：「這
      時在旁邊的人就有人出聲說他們要玩，在旁邊的那些人都
      有贏錢，這時一位婦人就問我要不要下去玩，我說不要，
      她就問我說有沒有錢開口向我借錢，一開始先跟我借15,0
      00，後來她輸了就陸續跟我借，第二次也是15,000，第三
      次20,000，最後一次跟我借10,000，可是她都輸了，跟我
      借錢那位婦人她輸完之後，坐上那位老闆的車子離開，..
      . 當時在跟老闆玩的有男有女，約有5 、6 個人，... 他
      們的玩法就是老闆用一個娃娃，用圓圈圈套娃娃，若套進
      去娃娃，錢就歸老闆所有，若沒有套進去，錢就歸客人贏
      走，... 當初因為在跟老闆玩的人都有贏錢，所以我才認
      為我錢借給那位婦人是可以拿回來的」等語相符（見95年
      度偵字第5097號卷第27至第28頁95年10月23日偵訊筆錄）
      ；堪認當時在場與被告對賭套圈圈的除了事後跟隨被告上
      車的中年婦女之外，尚有其他5 、6 名客人與被告對賭，
      且並無證據證明其等為被告事先串通所安排的假賭客，而
      此5 、6 名客人既然如被害人甲○○所證述，在被告前幾
      次投躑圈圈的過程中，均有贏錢，則被告先前投擲藤圈之
      技術，是否有如公訴人所謂故意虛偽示弱等情，已屬可疑
      。
    2.又扣案之藤圈及瓷器飾品，僅係一般之藤圈及瓷器飾品，
      並無任何特殊裝置或設備，亦無隱設之機關，此經本院勘
      驗屬實（見本院卷第57頁96年3 月28日勘驗筆錄），是難
      認被告有利用特殊裝置左右其套中與否之機率以施用詐術
      。又被告於偵訊中及本院當庭以扣案之藤圈及瓷器飾品示
      範套娃娃，結果20次當中各僅5 次與2 次投入瓷器娃娃頭
      部（見95年度偵字第5097號卷第28頁95年10月23日偵訊筆
      錄、本院卷第57頁96年3 月28日勘驗筆錄），足見被告乙
      ○○與被害人甲○○對賭之藤圈，雖非不可能套入瓷娃娃
      頭部，然顯見以藤圈套投瓷娃娃頭部在技術上仍屬不易，
      且能否套中當繫諸於投擲藤圈時所用之力道、投擲角度、
      現場風力、風向等等因素，擅於投擲者或可能其投入機率
      較一般人為高，但投入與否既非投藤圈者所能完全控制，
      其間顯然具有射倖性，殆無疑問，從而被害人甲○○衡量
      其勝算之機率而下注，以藤圈投擲瓷娃娃頭部時能否套中
      之偶然未知事實與被告等人對賭，縱認向被害人借錢之中
      年婦女有在旁勸誘借錢情事，然被告乙○○對被害人甲○
      ○開始借錢給該名中年婦女後之該數次投圈是否能套入仍
      未可知，自難以後來被告乙○○投擲之藤圈均有套中即逕
      認係施用詐術。
    3.又被害人甲○○亦曾於偵查中證稱：「（問：你覺得他們
      是用什麼方法欺騙你？）當初因為在跟老闆玩的人都有贏
      錢，所以我才認為我錢借給那位婦人錢是可以拿回來的。
      」（見95年度偵字第5097號卷第28頁95年10月23日偵訊筆
      錄），足見被害人所謂受詐騙係憑其個人感覺，並未具體
      指明被告有何施用詐術之行為。
五、綜上所述，公訴人所舉之證據，尚不足證明被告確涉有詐欺
    取財之犯行。此外，公訴人亦無法舉證其他積極證據足認被
    告有何公訴意旨所指之詐欺取財犯行，揆諸首揭說明，不能
    證明被告犯罪，依法應為無罪之諭知。至移送併辦審理部分
    （即臺灣嘉義地方法院檢察署96年度偵字第2758號），因被
    告前揭被訴部分經本院認罪證不足而為無罪判決，自無從併
    案審理，應退由檢察官另為適法之處理，附此敘明。
六、至被告乙○○是否另涉有賭博犯行，因此部分未據起訴，且
    與本件起訴被告詐欺取財犯行之基本犯罪事實並不相同，又
    前開起訴部分既應諭知無罪判決，亦無裁判上一罪之關係，
    本院自無從加以審究，此部分應由檢察官另行依法偵辦，附
    此敘明。
據上論斷，應依刑事訴訟法第301 條第1 項前段，判決如主文。
本案經檢察官顏珮珊到庭執行職務。
中　　華　　民　　國　　96　　年　　9 　　月　　20　　日
                  刑事第一庭    審判長法  官潘正屏
                                      法  官許蓓雯
                                      法  官羅培毓
以上正本證明與原本無異。
如不服本判決應於收受本判決送達後十日內向本院提出上訴書狀，
其未敘述上訴理由者，並得於提起上訴後十日內向本院補提理由
書狀（均須按他造當事人之人數附繕本）「切勿逕送上級法院」
中　　華　　民　　國　　96　　年　　9 　　月　　20　　日
                                書記官  張儷薾
